【裁判字號】    90,保險,26
【裁判日期】    900712
【裁判案由】    給付保險金
【裁判全文】
臺灣臺中地方法院民事判決  九十年度保險字第二六號
    原      告  東泰產物保險股份有限公司
    法定代理人  乙○○
    訴訟代理人  甲○○
    被      告  丙○○
右當事人間返還保險金事件，本院判決如左：
    主      文
被告應給付原告新臺幣壹佰萬元，及自民國九十年二月十一日起至清償日止，按週年
利率百分之五計算之利息。
訴訟費用由被告負擔。
本判決於原告以新臺幣拾萬肆仟元為被告供擔保後，得假執行。
    事      實
甲、原告方面：
  一、聲明：除假執行供擔保金額外，如主文所示。
  二、陳述：
    (一)訴外人黃清海於民國八十七年十二月二十四日以其所有之牌照號碼ＩＭＤ－五
      六０號重型機車，向原告投保強制汽車責任保險，保險證號碼為１５０２８８
      Ｇ１８２５５７號，保險期間自八十八年一月一日起至八十九年一月二十日止
      。而被告於保險契約有效期間內之八十八年三月三十一日凌晨四時五十分許，
      飲酒後吐氣所含酒精成份經測試為每公升○．三一毫克，已超過每公升○．二
      五毫克之標準值，仍酒醉駕駛上開重型機車，沿台中縣太平市○○路○段由台
      中市區往坪林方向行駛，途經台中縣太平市○○路○段四○七號前速限四十公
      里之路段時，貿然以時速約五十公里速度超速行駛於慢車道上，適右前方有訴
      外人蔡茂盛欲徒步穿越道路，被告因一時閃避不及，其所駕機車車頭遂撞及蔡
      茂盛，致蔡茂盛倒地受傷，迄今昏迷不醒，呈植物人狀態，已達難治之重傷程
      度。
    (二)被告係使用被保險汽車造成汽車交通事故之人，依強制汽車責任保險單條款第
      二條第一項第二款規定，亦係保險契約之被保險人，而依該條款第三條規定，
      被保險人因所有、使用或管理被保險汽車發生汽車交通事故，造成受害人體傷
      、殘廢或死亡，不論被保險人有無過失，原告依本件保險契約之約定，對受益
      人給付保險金，是原告已依本件保險契約賠付受益人蔡茂盛新台幣（下同）一
      百萬元。
    (三)本件被告係交通事故之行為人，是即為加害人，而其飲酒後吐氣所含酒精成份
      為每公升○．三一毫克，已超過每公升○．二五毫克之標準值，屬酒醉而駕車
      ，應可認定，則依本件保險契約第五條第一項第一款及強制汽車責任保險法第
      二十七條第一款規定，原告於給付蔡茂盛一百萬元之範圍內，自得向被告求償
      ，爰本於保險契約之約定及強制汽車責任保險法第二十七條第一款規定，請求
      被告給付一百萬元及自支付命令送達翌日即九十年二月十一日起算之法定遲延
      利息。
  三、證據：提出強制汽車責任保險證、強制汽車責任保險單條款、強制汽車保險理
      賠計算書影本、領款收據影本、診斷證明書影本及臺灣高等法院臺中分院八十
      九年度交上易字第四二二號刑事判決書各一份。
乙、被告未於言詞辯論期日到場，亦未提出書狀作何聲明或陳述。
丙、本院依職權調閱本院八十八年度交易字第六三八號、臺灣高等法院臺中分院八十
    九年度交上易字第四二二號過失傷害刑事卷宗。
    理    由
一、被告經合法通知，未於言詞辯論期日到場，核無民事訴訟法第三百八十六條各款
    所列情形，爰依原告之聲請，由其一造辯論而為判決。
二、原告主張訴外人黃清海以其所有之牌照號碼ＩＭＤ－五六０號重型機車，向原告
    投保強制汽車責任保險，而被告於保險契約有效期間內之八十八年三月三十一日
    凌晨四時五十分許，飲酒後吐氣所含酒精成份經測試為每公升○．三一毫克，已
    超過每公升○．二五毫克之標準值，仍酒醉駕駛上開重型機車，並於台中縣太平
    市○○路○段四○七號前，因超速一時閃避不及，致撞及行人蔡茂盛，蔡茂盛因
    而倒地受傷，呈植物人狀態，及原告已依本件保險契約之約定，賠付受益人蔡茂
    盛一百萬元等事實，有原告提出強制汽車責任保險證、強制汽車責任保險單條款
    、強制汽車保險理賠計算書影本、領款收據影本、診斷證明書影本及臺灣高等法
    院臺中分院八十九年度交上易字第四二二號刑事判決書各一份為證，並經本院依
    職權調閱本院八十八年度交易字第六三八號、臺灣高等法院臺中分院八十九年度
    交上易字第四二二號過失傷害刑事卷宗查明屬實，而被告已於相當時期受合法之
    通知，未於言詞辯論期日到場爭執，復未提出書狀爭執，依民事訴訟法第二百八
    十條第三項前段、第一項前段之規定，視同自認該等事實，自堪信原告之主張為
    真正。
三、按被保險汽車發生汽車交通事故時，受益人得在本法規定之保險金額範圍內，直
    接向保險人請求給付保險金，強制汽車責任保險法第二十八條定有明文，而依本
    件保險契約第三條規定，被保險人因所有、使用或管理被保險汽車發生汽車交通
    事故，造成受害人體傷、殘廢或死亡，不論被保險人有無過失，原告亦應依本件
    保險契約之約定，對受益人給付保險金；又被保險汽車發生汽車交通事故，加害
    人有酒醉而駕車者，保險人仍應依法給付保險金，但得在給付金額範圍內，向加
    害人求償，強制汽車責任保險法第二十七條第一款亦定有明文。而該條既規定為
    保險人得向加害人求償之規定，此與同法第三十一條第一項汽車交通事故之發生
    ，如可歸責於被保險人或加害人以外之第三人者，保險人得於給付金額範圍內代
    位行使被保險人對於該第三人之損害賠償請求權之代位規定即屬不同，再者，依
    強制汽車責任保險法第三十條「保險人依本法規定給付之保險金，視為加害人或
    被保險人損害賠償金額之一部分，加害人或被保險人受賠償請求時，得扣除之」
    之規定，保險人依本法規定所給付之保險金，即應視為加害人對被害人之損害賠
    償金額一部分，被害人就保險人給付金額之範圍內，對加害人損害賠償請求權即
    歸於消滅，保險人自無代位被害人對加害人行使損害賠償請求權之可能，是該條
    規定顯係基於特殊之立法目的，直接賦予保險人之求償權，而非受讓被害人之損
    害賠償請求權。本件被告於肇事後經測試其吐氣所含酒精成份為每公升○．三一
    毫克，有被告酒精測試值一紙附於本院八十八年度交易字第六三八號過失傷害刑
    事卷宗第十六頁可稽，顯已超過道路交通安全規則第一百十四條第二款規定之每
    公升○．二五毫克不得駕車之標準，堪認被告已達酒醉駕車之程度，應無疑義。
    被告因酒醉駕車撞及蔡茂盛，致蔡茂盛呈植物人狀態，則被告即屬強制汽車責任
    保險法第九條第一項規定之加害人，而家屬既已於八十九年一月三十一日向原告
    領保險金一百萬元，則原告依上開規定，自可向被告求償該給付之金額。從而，
    原告就其給付受益人之保險金，依強制汽車責任保險法第二十七條第一款規定，
    請求被告給付一百萬元及自支付命令送達翌日即九十年二月十一日起至清償日止
    ，按週年利率百分之五計算之利息，為有理由，應予准許。
四、原告陳明願供擔保，請求宣告假執行，核無不合，爰酌定相當擔保金額，予以准
    許。
五、據上論結，本件原告之訴為有理由，依民事訴訟法第三百八十五條第一項前段、
    第七十八條、第三百九十條第二項，判決如主文。
中      華      民      國    九十      年      七      月     十二     日
                                    臺灣臺中地方法院民事第三庭
~B法      官  楊國精
右為正本係照原本作成
如對本判決上訴，須於判決送達後二十日內，向本院提出上訴狀，同時表明上訴理由
。
中      華      民      國    九十      年      七      月    十二    日
~B法院書記官


司法院資訊處製作；財團法人民間司法改革基金會備份。
